【裁判字號】    90,簡上,214
【裁判日期】    901017
【裁判案由】    確認票據為偽造等
【裁判全文】
臺灣臺北地方法院民事判決  九十年度簡上字第二一四號
    上  訴  人  乙○○
                        送達代.
    被上訴人    丁○○
    訴訟代理人  丙○
右當事人間確認本票係偽造等事件，上訴人對於中華民國九十年一月十八日本院台北
簡易庭八十九年度北簡字第一四三０八號第一審判決提起上訴，本院判決如左：
    主    文
原判決關於確認上訴人持有如附件所示之本票，其中超過新台幣壹佰柒拾伍萬元及按
日息百分之零點一計算之利息之本票債權對被上訴人不存在部分，暨訴訟費用之裁判
均廢棄。
右廢棄部分，被上訴人在第一審之訴駁回。
其餘上訴駁回。
第一、二審訴訟費用由被上訴人負擔百分之十七，餘由上訴人負擔。
    事    實
甲、上訴人方面：
一、聲明：原判決廢棄，駁回被上訴人於第一審之訴。
二、陳述：
（一）否認有脅迫被上訴人簽署切結書及本票之情事。
（二）被上訴人分別於民國八十八年九月七日、同年十一月二十日、同年月二十七日
      、同年十二月二日、八十九年五月二十日、同年六月十日、同年七月十五日向
      其借款五十萬元、二十萬元、五十萬元、一百八十五萬元、二十萬元、五十五
      萬元、三十萬元，僅清償二百萬元，尚欠二百十萬元未清償，故於八十九年九
      月二十七日請其簽發本票以為憑據。
三、證據：提出借據、磐宇旅行社有限公司收據、電匯憑證、讓渡書、委託授權書、
    會單（均影本）為證，並聲請訊問證人甲○、曾正坤、徐祥芳、張進權、陶蔚然
    、劉韻芝。
乙、被上訴人方面：
一、聲明：駁回上訴。
二、陳述：與原審判決書所載相同。
三、證據：除援用原審之立證方法外，另提出台北市殯葬管理處函、議員索取資料文
    、台北市政府警察局中山分局函（均影本）為證。
    理    由
一、被上訴人於原審起訴主張：上訴人執有如附件所示之本票（下稱系爭本票）乙紙
    ，係伊受脅迫而簽發，伊對上訴人之借款債務早已全部清償，上訴人亦未證明系
    爭本票債權存在之原因事實，為此訴請確認系爭本票債權不存在等語。上訴人則
    以：否認有脅迫情事，被上訴人確積欠伊借款債務二百十萬元尚未清償等語，資
    為抗辯。
二、查被上訴人主張係遭脅迫簽發系爭本票乙節，業據上訴人否認，被上訴人除提出
    不足認定上開事實之台北市殯葬管理處函、議員索取資料文、台北市政府警察局
    中山分局函外，並未舉證以實其說，是其上開主張，尚難遽信。
三、然按票據為無因證券，票據債權人就其取得票據之原因，固不負證明之責任，惟
    票據債權人既主張票據係發票人向伊借款而簽發交付，以為清償方法，發票人復
    抗辯其未收受借款，消費借貸並未成立，則就借款已交付之事實，即應由票據債
    權人負舉證責任（最高法院七十三年度第一次民事庭會議決議參照）。本件上訴
    人主張被上訴人分別於八十八年九月七日、同年十一月二十日、同年月二十七日
    、同年十二月二日、八十九年五月二十日、同年六月十日、同年七月十五日向其
    借款五十萬元、二十萬元、五十萬元、一百八十五萬元、二十萬元、五十五萬元
    、三十萬元，僅清償二百萬元，尚欠二百十萬元未清償等情，被上訴人除承認曾
    於八十八年九月七日、同年十二月十日分別向其借款五十萬元及一百五十萬元外
    ，餘均否認，並稱已清償三百萬元等語，則揆諸前揭說明，上訴人自應就被上訴
    人否認部分舉證有消費借貸關係存在及借款交付之事實。查上訴人就此，雖提出
    其與他人間之借據、磐宇旅行社有限公司收據、電匯憑證、讓渡書、委託授權書
    、會單等件為證，並聲請訊問證人甲○、曾正坤、徐祥芳、張進權、陶蔚然、劉
    韻芝等人，然上開書證，至多僅能證明上訴人與他人間存有消費借貸關係及被上
    訴人曾匯款至大陸，仍不足證明上訴人有交付上開借款予被上訴人。又除證人徐
    祥芳於九十年六月六日到庭結證稱：我於八十八年十二月二日在上訴人家裡將一
    百八十五萬元之借款交給上訴人，伊再交給被上訴人，對我而言，借款人是上訴
    人，嗣後有還我一百萬元等語，與上訴人所述情節大致相符，並有上訴人與證人
    間之借據附卷足憑，可證上訴人曾交付一百八十五萬元而非被上訴人所稱僅一百
    五十萬元之借款予被上訴人，尚堪採信外，其餘證人之證言皆無從證明上訴人交
    付借款之事實，從而，僅能認定上訴人曾分別於八十八年九月七日、八十八年十
    二月二日貸予被上訴人五十萬元、一百八十五萬元。次查，被上訴人主張其已清
    償三百萬元，上訴人則稱僅清償二百萬元，而被上訴人就此，雖於原審提出存摺
    影本為證，然至多僅能證明被上訴人曾提領現金，尚難認定該等提領之現金確係
    用以清償前開借款，從而，上訴人主張被上訴人僅清償二百萬元乙節，較為可採
    。綜上所述，被上訴人僅積欠上訴人借款三十五萬元【計算式： 500000+
    0000000- 0000000= 350000】，是上訴人對被上訴人之系爭本票債權僅於三十五
    萬元及按日息百分之零點一（此約定利率雖超過年息百分之二十，然依民法第二
    百零五條規定，超過部分之利息債權仍為存在，僅無請求權，併予敘明）之範圍
    內存在；被上訴人於原審起訴請求確認系爭本票債權不存在，除上開範圍之本票
    債權經本院認定存在而無理由，應予駁回外，餘則為有理由，應予准許。原審就
    上開應駁回被上訴人起訴之部分，仍予准許，尚有未洽，上訴意旨就此部分指摘
    原判決不當，求予廢棄改判，為有理由。至上開應准許部分，原審判決核無違誤
    ，上訴意旨就此部分，仍執陳詞，指摘原判決不當，求予廢棄，為無理由，應駁
    回其上訴。
四、據上論結，本件上訴為一部有理由，一部無理由，依民事訴訟法第四百三十六條
    之一第三項、第四百四十九條第一項、第四百五十條、第四百六十三條、第七十
    九條但書判決如主文。
中      華      民      國    九十    年      十      月       十七     日
                                      民事第五庭審判長法      官  王碧芳
                                                      法      官  林麗玲
                                                      法      官  歐陽漢菁
右為正本係照原本作成
兩造如不服本判決，應於送達後二十日內向本院提出上訴書狀，同時表明上訴理由者；如已
於本判決宣示後送達前提起上訴者，應於判決送達後十日內補提上訴理由（均須按他造當事
人之人數附繕本）
中      華      民      國    九十      年      十      月     十七     日
                                                      書  記  官  曾寶生


司法院資訊處製作；財團法人民間司法改革基金會備份。
